【裁判字號】    92,交上訴,124
【裁判日期】    921231
【裁判案由】    公共危險等
【裁判全文】
臺灣高等法院高雄分院刑事判決          九十二年度交上訴字第一二四號
    上  訴  人
    即  被  告  乙○○
右上訴人因公共危險等案件，不服臺灣屏東地方法院九十二年度交訴字第六八號中華
民國九十二年九月一日第一審判決（起訴案號：臺灣屏東地方法院檢察署九十二年度
偵字第二六０二號），提起上訴，本院判決如左：
      主      文
原判決撤銷。
乙○○因過失致人於死，處有期徒刑壹年，又駕駛動力交通工具肇事，致人死亡而逃
逸，處有期徒刑壹年，應執行有期徒刑壹年拾月。
      事      實
一、乙○○於八十八年六月七日，因違反槍砲彈藥刀械管制條例罪，經本院判處有期
    徒刑五年四月，刑後強制工作三年，併科罰金新台幣三十萬元確定，於九十年二
    月五日假釋出獄後（假釋期滿為九十二年十二月五日）仍不知警惕。又明知其未
    考領駕駛執照不得駕車，竟於民國九十二年五月十六日五時五十分許，駕駛車牌
    號碼９０００─ＧＱ號自用小客車，沿屏東縣屏東市○○路由東往西行進，途經
    該路五三一號前之市區路段無號誌交岔路，適有甲○○騎乘車牌號碼８３７─８
    ５４３號輕型機車，沿同路五三一號前之「大樂大賣場」旁巷道由北往南駛出，
    疏未讓幹道車先行。而乙○○本應注意行車速度應依標誌或標線之規定，無標誌
    或標線，市區道路，時速不得超過五十公里，且行經無號誌交岔路口，應減速慢
    行，作隨時停車準備且依當時天候、路況亦無不能注意之情形。竟未注意及此，
    仍以約八十公里之時速貿然前駛，終因閃避不及致上開小客車撞擊前揭機車，甲
    ○○隨即倒地引發頭部外傷、骨折、嚴重裂傷，當場死亡。乙○○肇事致甲○○
    死亡後，竟未採取必要之措施，仍駕駛前開小客車逃逸離開現場。嗣員警於同年
    五月十八日十時許，循線在屏東市○○路「裕隆汽車保養廠」尋得上開自小客車
    ，再於同日十二時五十分許在屏東市○○路二一之三號查獲乙○○。
二、案經屏東縣警察局屏東分局報告臺灣屏東地方法院檢察署檢察官偵查起訴。
      理      由
一、訊據上訴人即被告乙○○對於右述時地駕車違規超速肇事致被害人甲○○死亡及
    肇事逃逸等事實坦承不諱，僅辯稱：甲○○的機車係從對向車道之缺口騎入我的
    車道，致我閃避不及而撞上該機車等語。惟查右開事實，業據告訴人黃耀卿於警
    訊及偵查中指訴綦詳，核目擊證人人陳育秀、江昱慶、李明枝分別於警訊證述之
    情節相符，復有道路交通事故調查報告表、車視現場暨在「裕隆汽車保養廠」內
    尋獲上開自小客車之照片共二十七張附卷可稽。又查被告於警訊亦自承：我開車
    到縣政府前，忽然從另外一個車道衝出來，我一時煞車不及而撞上她等語（見警
    卷第七頁），足見被害人並非在被告前方之交岔路口欲迴轉為被告車所撞甚明，
    亦非從對向車道駛來，至交岔路左轉切入被告之車道，為被告車所撞及，至為明
    顯。亦即被害人甲○○機車係由自由路五三一號前之「大樂大賣場」旁巷道駛出
    ，始為被告之自小客車所撞及，此觀卷附之道路交通事故調查報告表亦認定被害
    人甲○○之機車行車方向，係由自由路五三一號前「大樂大賣場」旁巷道駛出，
    欲穿越自由路等情自明。而被害人甲○○確因本件車禍而死亡，亦經檢察官督同
    法醫相驗屬實，製有相驗屍體證明書、驗斷書及勘驗筆錄在卷可稽。按行車速度
    ，依標誌或標線之規定，無標誌或標線者，在市區道路，時速不得超過五十公里
    ，行經無號誌之交岔路口，應減速慢行，作隨時停車之準備，道路交通安全規則
    第九十三條第一項第一款前段、第三款定有明文。被告駕車行經上開路段，自應
    注意規定，且依卷附之道路交通事故調查報告表及現場照片所示，車禍發生地點
    之路況及天候狀況皆好，並無不能注意之情事，被告竟疏未注意，以致肇事，其
    行為顯有過失，且其過失行為與被害人死亡間復有相當因果關係甚明，自難辭其
    過失致死之罪責。至於被害人甲○○之機車係屬支線車，其疏未讓被告之幹道車
    先行，雖與有過失，但對於被告犯罪之成立不生影響，從而，被告上開辯解，自
    無可取。
二、又按汽車駕駛人、駕駛汽車肇事致人受傷或死亡，應即採取救護或其他必要措施
    ，並向警察機關報告，道路交通管理處罰條例第六十二條第一項定有明文。本件
    被告肇事致被害人死亡後，既未停車採取必要之措施。亦未報請警方處理，反駕
    車逃離現場等情，亦據被告供明在卷，其肇事逃逸之行為，至為明顯。綜上所述
    ，本件事證明確，被告之犯行，堪以認定。
三、核被告所為，係犯刑法第一百八十五條之四肇事逃逸罪，及同法第二百七十六條
    第一項之過失致死罪。被告所犯上開二罪間，犯意各別，罪名互殊，應予分論併
    罰。又被告無駕駛執照駕車，因而致人死亡，該部分應依道路交通管理處罰條例
    第八十六條第一項規定加重其刑。原審予以被告論科，固非無見，惟查：(一)本件
    被害人甲○○乘騎機車沿屏東市○○路五三一號前之「大樂大賣場」旁巷道由北
    往南駛出，欲穿越自由路之際，為被告由東往西之自小客車所撞及肇事，已論述
    如前，而原判決認被害人之機車在交岔路口迴轉，為被告之自小客車所撞及，即
    有認定事實違誤之失，自有未合。(二)被告無駕駛執照駕車，因而致人死亡，應依
    道路交通管理處罰條例第八十六條第一項加重其刑。而原判決理由及據上論結欄
    均誤引道路交通安全規則第八十六條第一項之規定加重其刑，亦有未合。被告上
    訴意旨，指摘原判決量刑過重不當，固無足取，然原判決既有上述可議，自應由
    本院將原判決撤銷改判。審酌被告犯後坦承犯行，態度尚佳，惟迄未與告訴人達
    成民事和解，及被害人就本件車禍之發生，亦與有過失等一切情狀，分別量處如
    主文所示之刑，並定其應執行有期徒刑一年十月，以資懲儆。
四、被告經合法傳喚，無正當理由不到庭，爰不待其陳述逕行判決。
據上論斷，應依刑事訴訟法第三百六十九條第一項前段、第三百六十四條、第二百九
十九條第一項前段、第三百七十一條、刑法第一百八十五條之四、第二百七十六條第
一項、第五十一條第五款、道路交通管理處罰條例第八十六條第一項，罰金罰鍰提高
標準條例第一條前段，判決如主文。
本案經檢察官朱文彬到庭執行職務。
中    華    民    國     九十二     年       十二      月     三十一    日
                              臺灣高等法院高雄分院刑事第三庭
                                  審判長法官  周賢銳
                                        法官  黃建榮
                                        法官  謝宏宗
右正本證明與原本無異。
肇事逃逸部分如不服本判決應於收受本判決後十日內向本院提出上訴書狀，其未述
上訴理由者，並得於提起上訴後十日內向本院補提理由書狀（均須按他造當事人之人
數附繕本)「切勿逕送上級法院」。
過失致死不得上訴。
                                      書記官  賴梅琴
中    華    民    國     九十三     年       一       月         五     日
附錄：本判決論罪科刑法條：
刑法第一百八十五條之四：
駕駛動力交通工具肇事，致人死傷而逃逸者，處六月以上五年以下有期徒刑。
刑法第二百七十六條第一項：
因過失致人於死者，處二年以下有期徒刑、拘役或二千元以下罰金。
                                                                        Ｆ


司法院資訊處製作；財團法人民間司法改革基金會備份。
